【裁判字號】    95,易,3185
【裁判日期】    951225
【裁判案由】    恐嚇
【裁判全文】
臺灣臺中地方法院刑事判決  95年度易字第3185號
公  訴  人  臺灣臺中地方法院檢察署檢察官
被      告  丙○○
上列被告因恐嚇案件，經檢察官提起公訴（95年度偵字第20142
號），本院判決如下：
    主    文
丙○○無罪。
    理    由
一、公訴意旨略以：被告丙○○於民國九十五年一月三十一日上
    午十時五十七分，以其不知情之夫姚三郎（另由檢察官為不
    起訴處分）所有之行動電話門號0000000000號電
    話，傳送簡訊內容為：「妳的嘴有夠毒，過去妳罵人的話如
    今都證實給妳看了，妳高興嗎？不要把自己的快樂造成別人
    的痛苦。如今以牙還牙是警告妳，若是想多活幾年，請口出
    蓮花上…」之以加害生命、身體之事之文字訊息至告訴人乙
    ○○之行動電話門號0000000000號，告訴人乙○
    ○在臺中市○○○路六一號十八樓之一住處接收到該訊息後
    ，因而心生畏懼，致生危害於安全。因認被告涉犯刑法第三
    百零五條之恐嚇危害安全罪嫌。
二、按犯罪事實應依證據認定之，無證據不得認定犯罪事實；不
    能證明被告犯罪者，應諭知無罪之判決，刑事訴訟法第一百
    五十四條第二項、第三百零一條第一項分別定有明文。又認
    定不利於被告之事實，須依積極證據，苟積極證據不足為不
    利於被告事實之認定時，即應為有利於被告之認定，更不必
    有何有利之證據；認定犯罪事實所憑之證據，雖不以直接證
    據為限，間接證據亦包括在內，然而無論直接或間接證據，
    其為訴訟上之證明，須於通常一般之人均不致有所懷疑，而
    得確信為真實之程度者，始得據為有罪之認定，若其關於被
    告是否犯罪之證明未能達此程度，而有合理性懷疑之存在，
    致使無從形成有罪之確信，根據「罪證有疑，利於被告」之
    證據法則，即不得遽為不利於被告之認定。最高法院分別著
    有三十年上字第八一六號、七十六年台上字第四九八六號判
    例可資參照。
三、公訴人認被告涉有上開恐嚇危害安全罪嫌，係以告訴人乙○
    ○之指訴，及上開簡訊內容因有「以牙還牙是警告妳，若是
    想多活幾年」之文字，在觀察上已足以認定係屬以加害生命
    、身體之事恐嚇他人，一般人見到此訊息，應會心生畏懼，
    且被告自承於傳簡訊前，曾在電話中罵告訴人，雙方既已有
    言語衝突在先，被告隨即傳送上揭內容之簡訊，更會令告訴
    人見之而心生畏懼，告訴人亦因心生畏懼方提出告訴；另外
    ，被告以通順流暢之簡訊內容，使用以牙還牙、警告、想多
    活幾年之文字，顯見其深切明瞭該等文字之意涵已足以使人
    心生畏懼，而竟仍傳送予告訴人，是被告主觀上確有恐嚇之
    故意，並非如其所辯是提醒告訴人修心之用等，資為論據。
    訊據被告對於有於上揭時、地，以證人姚三郎所有之行動電
    話傳送前述簡訊內容給告訴人之事實，固坦承不諱，但堅詞
    否認有何恐嚇危害安全之犯行，辯稱：七十四年農曆大年初
    一，告訴人曾咒罵伊家裏會死人，害伊十幾歲的獨子姚宇志
    果真於八十五年間去世，印證了告訴人的詛咒，被告至今仍
    對喪子一事悲痛不已，詎告訴人又於九十四年十二月底辱罵
    伊丈夫，伊難以氣平，故而採取以牙還牙觸告訴人霉頭之意
    思，選定九十五年春節初一早上，傳送上開簡訊，只是要以
    告訴人原先詛咒伊子，伊子確實得惡害之方式，警告告訴人
    如想多活幾年，不想因為伊之詛咒遭鬼神天理昭彰之報應，
    應口出蓮花多積口德，並沒有恐嚇告訴人之意思。又伊施展
    詛咒讓告訴人獲天譴，所稱天譴之惡害結果，並非伊所能支
    配，亦無實質加害於告訴人之情狀，核與恐嚇危害安全罪之
    構成要件不符等語。
四、經查：
（一）被告確有於九十五年一月三十一日上午十時五十七分，以
      其不知情之夫姚三郎所有之行動電話門號0000000
      000號電話，傳送簡訊內容為：「妳的嘴有夠毒，過去
      妳罵人的話如今都證實給妳看了妳高興嗎？不要把自己的
      快樂造成別人的痛苦。如今以牙還牙是警告妳若是想多活
      幾年，請口出蓮花。」給在臺中市○○○路六十一號十八
      樓之一之告訴人所使用之行動電話等情，業據被告供明在
      卷，復經告訴人指訴歷歷，並經本院當庭就告訴人所使用
      之行動電話簡訊內容勘驗無誤，堪先認定。
（二）然按被告對告訴人之通知，是否該當於刑法上將來惡害通
      知之恐嚇範疇，則必須以被告所述全部內容，綜合加以判
      斷，始能得知其言語之真意（臺灣高等法院九十年度上易
      字第一四九四號裁判可資參照，收錄於臺灣高等法院刑事
      裁判書彙編90年版第一冊第五六三至五六九頁）。在本案
      中，單就簡訊內容中「以牙還牙是警告妳，若是想多活幾
      年」之文字，如不斟酌前後語，僅單純擷取此一句，斷章
      取義，固易使人誤認係恐嚇之語，但綜觀被告傳送之簡訊
      內容全文，即可知被告係先描述之前告訴人罵人並於日後
      獲得證實之結果，始接著寫到「如今以牙還牙是警告妳．
      ．．」等字，且告訴人於七十四年間，確曾因與被告發生
      口角，而電告被告家中會死人，之後，被告之獨子確實過
      世之事實，又為告訴人所不爭執，則被告辯稱：伊之意思
      是要告訴人知道詛咒真的會獲得印證，伊以牙還牙的意思
      是以「你家死人」回罵回去，希望警惕告訴人如果要多活
      幾年，要口出蓮花，多說好話，才不會實現伊的詛咒等語
      ，即非無稽。
（三）又按刑法第三百零五條恐嚇罪之通知內容，限於所列舉對
      於生命、身體、自由、名譽、財產之加害事實，且須行為
      人以人力而直接或間接得加支配掌握者，如屬鬼怪神力、
      福禍吉凶之卜算詛咒等內容，則不符本要件（臺灣板橋地
      方法院九十二年度易字第七七二號判決可資參照，收錄於
      臺灣高等法院暨所屬第一、二審法院刑事裁判選輯92年度
      第一一五至一一九頁）。查：
  １、綜觀本案被告傳送予告訴人之簡訊內容，被告顯未提及要
      以如何具體之手段來加害告訴人之生命、身體；另訊之告
      訴人亦無法就被告傳送「以牙還牙警告妳」等文字，是要
      採取如何之加害舉動一節加以指訴（參本院卷第二十六頁
      ），則單就被告傳送之簡訊內容而言，已難認被告有要自
      行或委請他人施加人力可得支配之惡害於告訴人，並將此
      惡害通知告訴人之情事存在。
  ２、又被告先提及之前告訴人詛咒被告家中死人之陳年舊事，
      進而表示要「以牙還牙」警告告訴人，即詛咒告訴人家中
      死人，惟家中要否死人，並非被告直接或間接所能支配之
      事項，一如告訴人當初詛咒被告家中死人，亦不能掌控被
      告獨子日後必會死亡；再參以被告警告告訴人想多活幾年
      ，是要告訴人「請口出蓮花」，核與世俗一般認為造口業
      會遭致因果報應之想法又相符合，堪認被告以牙還牙詛咒
      告訴人家中死人，純係咒罵之語，應臻明確。準此，揆諸
      前揭說明，被告所傳送之簡訊內容，核與刑法第三百零五
      條恐嚇罪之構成要件「將來惡害之通知」顯然有間。
（四）綜上所陳，被告辯稱：伊並無恐嚇告訴人之意思，只是希
      望告訴人能多積口德，不然會遭天譴等語，應信可採。公
      訴人所舉之證據尚不足以證明被告犯罪，此外本院復查無
      其他證據證明被告確有公訴人所指之恐嚇危害安全之犯行
      ，揆諸首揭說明，既無積極證據足認被告有違反刑法第三
      百零五條之恐嚇罪行，不能證明被告犯罪，依法應諭知無
      罪之判決。
據上論斷，應依刑事訴訟法第三百零一條第一項，判決如主文。
本案經檢察官甲○○到庭執行職務
中    華    民    國    95    年    12    月    25    日
            刑事第十一庭  審判長法  官  吳進發
                                法  官  王世華
                                法  官  莊嘉蕙
以上正本證明與原本無異。
如不服本判決，應於送達後十日內向本院提出上訴狀（須附繕本
），上訴於臺灣高等法院臺中分院。
                                書記官  魏愛玲
中    華    民    國    95    年    12    月    25    日


司法院資訊處製作；財團法人民間司法改革基金會備份。
